【裁判字號】    99,上訴,131
【裁判日期】    990128
【裁判案由】    毒品危害防制條例
【裁判全文】
臺灣高等法院刑事判決                 99年度上訴字第131號
上  訴  人
即  被  告  甲○○
上列上訴人因違反毒品危害防制條例案件，不服臺灣基隆地方法
院98年度訴字第1009號，中華民國98年10月30日第一審判決（起
訴案號：臺灣基隆地方法院檢察署98年度毒偵續字第3 號，嗣於
原審準備程序進行中，被告就被訴事實為有罪之陳述，經原審告
知簡式審判程序意旨，並聽取當事人之意見後，原審合議裁定依
簡式審判程序進行），提起上訴，本院判決如下：
    主  文
上訴駁回。
    理  由
一、按依刑事訴訟法第350 條、第361 條、第362 條、第367 條
    規定，不服地方法院之第一審判決而上訴者，須提出上訴書
    狀，並應敘明具體理由，為上訴必備之程式；其所提出之書
    狀未敘述上訴理由，或僅曾以言詞陳述上訴理由者，均應於
    上述期間屆滿後20日內補提理由書於第一審法院。第一審法
    院經形式審查，認逾期未補提上訴理由者，應定期間先命補
    正；逾期未補正者，為上訴不合法律上之程式，應以裁定駁
    回。倘已提出上訴理由，但所提非屬具體理由者，則由第二
    審法院以上訴不合法律上之程式，判決駁回。而所謂具體理
    由，必係依據卷內既有訴訟資料或提出新事證，指摘或表明
    第一審判決有何採證認事、用法或量刑等足以影響判決本旨
    之不當或違法，而構成應予撤銷之具體事由，始克當之（例
    如：依憑證據法則具體指出所採證據何以不具證據能力，或
    依憑卷證資料，明確指出所為證據證明力之判斷如何違背經
    驗、論理法則）；倘僅泛言原判決認定事實錯誤、違背法令
    、量刑失之過重或過輕，而未依上揭意旨指出具體事由，或
    形式上雖已指出具體事由，然該事由縱使屬實，亦不足以認
    為原判決有何不當或違法者（例如：對不具有調查必要性之
    證據，法院未依聲請調查亦未說明理由，或援用證據不當，
    但除去該證據仍應為同一事實之認定），皆難謂係具體理由
    ，俾與第二審上訴制度旨在請求第二審法院撤銷、變更第一
    審不當或違法之判決，以實現個案救濟之立法目的相契合，
    並節制濫行上訴（最高法院97年度台上字第892 號判決意旨
    參照）。又第二審法院認為上訴書狀未敘述理由，依刑事訴
    訟法第367 條但書規定，始應定期間命其補正。如認上訴書
    狀已敘述理由，但其理由非屬具體，其所為上訴，即不符上
    訴之法定要件，自得逕行判決駁回，無定期命補正問題（最
    高法院97年度台上字第3599號判決要旨參照）。
二、本件原審判決略以：被告甲○○（原名：孫元順）前因施用
    毒品案件，經觀察、勒戒後，認無繼續施用毒品之傾向，於
    民國（下同）92年4 月10日釋放出所，經臺灣基隆地方法院
    檢察署檢察官以92年度毒偵緝字第21號為不起訴處分確定；
    復於前揭觀察、勒戒執行完畢釋放後之5 年內，因二犯施用
    第一、二級毒品案件，經臺灣高等法院於94年7 月8 日，以
    94 年 度上訴字第1356號判決判處應執行有期徒刑1 年確定
    ，於94年11月21日入監執行，95年10月25日假釋出監，所餘
    刑期並付保護管束，而於95年12月2 日保護管束期滿未經撤
    銷假釋，其未執行之刑以已執行論而執行完畢（構成累犯）
    。詎其猶不知悔改，復於98年4 月26日下午4 時許，在臺北
    市○○路○ 段155 巷12弄5 號3 樓住處，以將第一級毒品海
    洛因摻水置於針筒內，再注射身體血管之方式，施用第一級
    毒品海洛因1 次。嗣於98年4 月28日下午，至臺灣基隆地方
    法院檢察署觀護人室執行保護管束程式，並依法採驗尿液呈
    嗎啡陽性反應，而查知上情。並以上開事實，業據被告於本
    院準備程式及審理時坦承不諱，且其尿液經送驗後，呈現嗎
    啡陽性反應，有臺灣基隆地方法院檢察署受保護管束人尿液
    檢體監管紀錄表（尿液檢體編號：000000000 ）、台灣檢驗
    科技股份有限公司98年5 月13日濫用藥物檢驗報告各乙份附
    卷可稽，且參之以酵素免疫分析或薄層定性分析等方式為初
    步篩檢者，檢驗結果雖有相當程度偽陽性之可能，然以氣（
    液）相層析、質譜分析之儀器為交叉確認者，檢驗結果出現
    偽陽性之機率則極低，因而具有公信力，核足為對涉嫌人不
    利之認定；尤以「毒品施用後於尿液、血液中可檢出之最大
    時限，與施用劑量、施用頻率、施用方式、施用者飲水量之
    多寡、個人體質、代謝情況、檢體收集時間點及所用檢測方
    法之靈敏度等因素有關，因個案而異。依據Clarke'sIsolat
    i on Identification of Drugs第二版記載，血液中藥物之
    半衰期（濃度減半所需時間）分別為古柯鹼0.7-1.5 小時、
    海洛因3 分鐘（其代謝物為嗎啡2-3 小時）、嗎啡2-3 小時
    、大麻20-36 小時、安非他命12小時（當尿液偏酸性時，為
    4- 8小時）、甲基安非他命9 小時、Ketamine 2-4小時，而
    MD MA 約8.49小時。一般於尿液中可檢出之最大時限，古柯
    鹼為施用後1-4 天、海洛因2-4 天、嗎啡2-4 天、大麻1-10
    天、安非他命1-4 天、甲基安非他命1-5 天、MDMA1 -4天、
    MDA 1-4 天、Ketamine2-4 天。」此曾經行政院衛生署藥物
    食品檢驗局以92年7 月23日管檢字第0920005609號函釋在案
    ，因認被告所為係犯毒品危害防制條例第10條第1 項之施用
    第一級毒品罪。被告持有第一級毒品海洛因之低度行為，應
    為施用第一級毒品之高度行為所吸收，不另論罪。再被告有
    犯罪事實欄所載之論罪科刑執行完畢情形，有本院被告前案
    紀錄表附卷足憑，其於前案執行完畢後5 年內，故意再犯本
    件有期徒刑以上之罪，為累犯，依刑法第47條第1 項規定加
    重其刑。及審酌被告曾有施用毒品之前科仍不知戒除，惟犯
    罪後坦承犯行，且所犯之施用毒品犯行乃戕害自己身心健康
    ，並未危及他人等一切情狀，而適用刑事訴訟法第273 條之
    1 第1 項、第299 條第1 項前段，毒品危害防制條例第10條
    第1 項，刑法第11條前段、第47條第1 項等規定，量處有期
    徒刑7 月。
三、本件上訴人即被告甲○○不服原審判決，提起上訴，理由略
    稱：被告於96年12月11日經基地檢署檢察官以96年毒偵字第
    2447號為緩起訴處分，並已於97年1 月4 日確定（緩起訴期
    間2 年），其間，被告遵守檢察官命令，幾乎每日台北基隆
    往返完成戒癮治療、心理輔導等減害課程，及每月至觀護人
    室報告並採尿；嗣於98年4 月26日被告因失業而再次接觸毒
    品，在緩起訴期間依法驗尿呈嗎啡反應，經檢察官提起公訴
    並經地院判處有期徒刑7 月。惟被告已深知悔悟，仍衷心懇
    請貴院能予被告自新機會，給予較輕之6 月並予易科罰金處
    罰云云。惟查，原審判決既已詳細記載認定被告犯罪之證據
    及理由，並已審酌關於刑法第57條科刑之一切情狀，在適法
    範圍內行使其量刑之裁量權，核無違法或不當之情形。是原
    審判決既已於理由內詳予論敘審酌，被告復未依卷內現有訴
    訟資料指摘原審判決採證、認事、用法、量刑有何不當或違
    法之處，自非屬上訴第二審之具體理由，其上訴不合法律上
    之程式，爰不經言詞辯論予以駁回。
據上論斷，應依刑事訴訟法第367條前段、第372條，判決如主文
。
中    華    民    國    99    年    1     月    28    日
                  刑事第十四庭  審判長法  官  陳志洋
                                      法  官  謝靜恒
                                      法  官  謝靜慧
以上正本證明與原本無異。
如不服本判決，應於收受送達後10日內向本院提出上訴書狀，其
未敘述上訴之理由者並得於提起上訴後10日內向本院補提理由書
（均須按他造當事人之人數附繕本）「切勿逕送上級法院」。
                                      書記官  陳泰寧
中    華    民    國    99    年    2     月    2     日
附錄：本案論罪科刑法條全文
毒品危害防制條例第10條第1 項
施用第一級毒品者，處 6 月以上 5 年以下有期徒刑。


司法院資訊處製作；財團法人民間司法改革基金會備份。
